【裁判字號】    89,上訴,747
【裁判日期】    890808
【裁判案由】    搶奪
【裁判全文】
臺灣高等法院高雄分院刑事判決          八十九年度上訴字第七四七號
    上  訴  人  臺灣屏東地方法院檢察署檢察官
    被      告  丙○○
右上訴人因被告搶奪案件，不服臺灣屏東地方法院八十九年度訴字第一二一號，中華
民國八十九年四月二十日第一審判決（起訴案號：八十九年度偵字第九七三號）提起
上訴，本院判決如左：
    主  文
上訴駁回。
    理  由
一、本案經本院審理結果，認第一審判決被告無罪並無不當，應予維持，並引用第一
    審判決書記載之理由。
二、檢察官上訴意旨略以，本件原審判決被告無罪，無非以被害人乙○○於原審證稱
    ：當時我已發動機車，被告從旁邊跑過來抓我機車叫我載他走，後來有便衣人員
    抓住他脖子，我身體往後退，我才放掉機車，機車才倒地，惟查被害人於警訊及
    偵查中均指稱被告未曾說要渠載被告走，其於原審所證不無迴護被告，是本件應
    傳訊當時查獲被告之警員予以了解之必要，原審未予傳訊當時查獲之警員即以被
    害人迴護被告之詞，而遽為被告無罪之判決，尚有未洽等語。
三、經查警員林朝陽於本院證稱：「當時在公園西路發現的時候抓到被告的衣服，他
    把衣服脫掉就跑掉了，我的同事在後面追，我先把衣服撿起來就跟著追，我追到
    被告時，他已經被我同事壓在地上，機車倒在地上，我們是追了大約五、六百公
    尺才追到」；「我當時有問被害人（乙○○），被害人有說被告說被人追，請被
    害人載他走，被害人拒絕，被告就與被害人拉扯。」由上述警員供述，足證被告
    於逃跑五、六百公尺時，始終在警員監視之下，被告辯稱其情急跳上被害人乙○
    ○機車後座，隨即被警員抓住脖子撂倒，自屬可信，故被告跳上機車後座，與林
    某有所拉扯，應非本於搶奪犯意；至於證人林朝陽另證稱被告搶機車，準備騎機
    車跑掉云云，係其推測之詞，不足採信，此外又查無其他任何積極之證據，足認
    被告有上述犯行，因此原審以不能證甲被告犯罪而諭知無罪之判決，核無不合，
    檢察官上訴意旨，仍執前詞指摘原判決不當、為無理由、應予駁回。
據上論斷，應依刑事訴訟法第三百六十八條、第三百七十三條，判決如主文。
本案經檢察官邱榮藏到庭執行職務。
中    華    民    國     八十九     年       八       月       八       日
                  臺灣高等法院高雄分院刑事第九庭
                                  審判長法官  張甲松
                                        法官  任森銓
                                        法官  江泰章
右正本證甲與原本無異。
如不服本判決，應於判決送達後十日內向本院提出上訴狀，其未述理由者並應於提
出上訴狀後十日內向本院補提理由書（應附繕本)。
                                      書記官  黃一秋
中    華    民    國     八十九     年       八       月       十       日
                                                                        Ｆ
附件：
臺灣屏東地方法院刑事判決                          八十九年度訴字第一二一號
    公  訴  人  臺灣屏東地方法院檢察署檢察官
    被      告  丙○○  男  二十一歲（民國○○○年○月○○日生）
                        住：屏東縣屏東市勝利里修德巷十二號（另案戒治中）
                        身分證統一編號：Ｚ000000000號
右列被告因搶奪案件，經檢察官提起公訴（八十九年度偵字第九七三號），本院判決
如左：
    主    文
丙○○無罪
    理    由
一、公訴意旨略以：被告丙○○於民國八十九年二月八日晚間八時許，在屏東縣屏東
    市○○○路口，因其身藏毒品安非他命，為躲避警方臨檢，竟意圖為自己不法之
    所有，見林桓賦正於該路一百三十號前發動車牌號碼ＰＨＳ─四九五號機車欲騎
    走，而跑至該機車旁推林桓賦下車，搶奪該機車得手後，甫騎上該機車欲逃離時
    ，為警當場查獲，因認被告涉有刑法第三百二十五條第一項之搶奪罪嫌。
二、按犯罪事實應依證據認定之，無證據不得推定其犯罪事實；又不能證甲被告犯罪
    者，應諭知無罪之判決，刑事訴訟法第一百五十四條、第三百零一條第一項分別
    定有甲文。而刑事訴訟法上所謂證據，須適於為被告犯罪事實之證甲者，始得採
    為斷罪資料；如未能發現相當證據，或證據不足以證甲，自不能以推測或擬制之
    方法，以為裁判基礎，此有最高法院五十三年度台上字第二七五○號、四十年度
    台上字第八六號判例足資參照。再刑法之搶奪罪，係以意圖為自己或第三人不法
    之所有為構成要件，此種據為所有之意思，必須於搶奪時即已存在，苟當時並無
    據為所有之意思，自不得遽以搶奪罪論，亦有最高法院八十五年度台上字第二三
    四五號判決可供參酌。
三、訊據被告丙○○堅詞否認有何搶奪犯行，辯稱：伊因騎機車至超商買東西時遇警
    臨檢，即棄車逃至屏東縣屏東市○○○路一百三十號前，見被害人林桓賦正發動
    機車欲騎走，便要求林桓賦載伊至前面路口，適便衣警員追至，並從後勒住伊脖
    子，伊始以左手握住林桓賦機車之左把手，致伊與林桓賦人、車均同時倒地，確
    無搶奪被害人機車等語。經查：被告丙○○曾犯有二次毒品危害防制條例案件，
    經法院於八十八年八月二十三日判處有期徒刑三月，並經送強制戒治於同年十月
    五日停止戒治在案，有台灣高等法院被告全國前案紀錄表一紙在卷可查。而被告
    於上開時地復遭警查獲藏有安非他命之事實，亦據被告於偵查中（詳偵查卷第四
    頁背面）自承在卷。另證人即被害人林桓賦之母蔡阿去，於本院審理時證稱：「
    被告較警方先到一分鐘，當時被告有對我兒子說機車給他騎並用手撥我兒子，被
    告有上機車，但當時情形我兒子較清楚」等語（詳本院卷第十一頁）；證人即被
    害人林桓賦則證稱：「當時我已發動機車並坐在機車上，被告從旁邊跑過來抓我
    機車推把叫我載他走，後來有便衣人員抓著他脖子，我身體往後退，便衣警員抓
    他時，我才放掉機車，機車才倒地，被告是抓我機車左邊的把手，我的手是握著
    加油這邊的把手」等語（詳本院卷第十八頁背面）。是綜合上開證人之證言以觀
    ，被告於上揭時、地，確因身上藏有安非他命欲逃離警方臨檢，並要求被害人林
    桓賦以發動中之機車載離現場，則被告辯稱：「我沒想到要去搶機車或偷東西，
    只想到要快點脫離警方追捕」（見警卷第四頁）等語，即與事實相符。從而被告
    並無意圖將被害人之機車據為所有之犯意，應堪認定（司法院廳刑一字第三六
    四六號研究意見亦同此見解）。此外，復查無其他確切之證據足資認定被告涉有
    搶奪罪行，揆諸首揭法條規定與判例意旨，其犯罪自屬不能證甲，爰為無罪之諭
    知。又被告之意僅在要求被害人載伊離開現場，並無對被害人為強暴、脅迫之行
    為，亦據被告於本院審理時供承在卷（詳本院卷第三十三頁），故被告之所為亦
    不足構成刑法第三百零四條之強制罪，併此敘甲。
據上論斷，應依刑事訴訟法第三百零一條第一項，判決如主文。
本案經檢察官何克昌到庭執行職務。
中      華      民      國    八十九    年      四      月    二十      日
                                           臺灣屏東地方法院刑事第一庭
                 審判長  法  官  林 金 本
                                                     法  官  鄧 德 倩
                                                     法  官  柯 盛 益
右判決正本證甲與原本無異。
對於本判決如有不服應於收受送達後十日內向本院提出上訴書狀上訴於台灣高等法院
高雄分院並按他造當事人之人數附具繕本。
                                                     書記官  張 福 山
中    華    民    國     八十九      年      四      月       二十     日


司法院資訊處製作；財團法人民間司法改革基金會備份。
